【裁判字號】    97,簡上,51
【裁判日期】    950513
【裁判案由】    傷害
【裁判全文】
臺灣臺北地方法院刑事判決              97年度簡上字第51號
公  訴  人  臺灣臺北地方法院檢察署檢察官
上  訴  人
即  被  告  乙○○原名黃美玉.
上  訴  人
即  被  告  甲○○
上列上訴人即被告因傷害案件，不服中華民國97年1 月11日本院
96年度簡字第4353號第一審刑事簡易判決（聲請簡易判決處刑案
號：臺灣臺北地方法院檢察署96年度偵字第18707 號、第24842
號）提起上訴，本院管轄之第二審合議庭判決如下：
    主  文
上訴駁回。
    事  實
一、乙○○（原名黃美玉）自民國95年9 月起至96年7 月22日止
    、甲○○自96年4 月起至96年7 月22日止，在位於臺北市大
    安區○○○路290 巷33號之「泰富豪泰式餐廳」擔任服務生
    ，係同事關係。甲○○於96年7 月22日上午11時30分許，在
    上址餐廳內，當眾指責乙○○遲到一事，兩人發生口角爭執
    ，乙○○竟基於傷害甲○○之犯意，先徒手將甲○○推倒並
    拉扯甲○○之頭髮，再持塑膠製之酒精膏瓶子毆打甲○○頭
    部，致甲○○受有頭部外傷、面部瘀傷、左臂挫傷等傷害；
    餐廳同事見狀，上前將2 人分開後，甲○○心有不甘，亦起
    意傷害乙○○，持餐盤毆打乙○○之頭部、肩膀，致其受有
    左上頭皮2 公分撕裂傷、顏面多處（4 處以上）表淺擦傷、
    左肩5 乘6 公分瘀腫、左手第4 指指節2 乘2 公分瘀腫等傷
    害。
二、案經乙○○訴由臺北市政府警察局大安分局移請暨甲○○訴
    由臺灣臺北地方法院檢察署檢察官偵查後聲請簡易判決處刑
    。
    理  由
一、被告乙○○、甲○○對於下列各項證據方法，均未爭執其證
    據能力，並同意作為證據（見本院卷第21頁反面），本院審
    酌其作成時之情況，認為並無不適當之情事，均得作為證據
    ，合先敘明。
二、訊據被告乙○○固不否認於上開時、地與甲○○發生口角爭
    執，惟矢口否認有何傷害甲○○之犯行，辯稱：伊來不及反
    應，並未回手，可能是其他人攔阻她她才受傷云云；另被告
    甲○○則於警詢、偵訊及本院審理中均承認持餐盤打傷乙○
    ○之行為不諱，惟上訴辯稱：因乙○○出手打伊，伊防衛，
    沒有要打她的意思等語。經查：
  (一)被告乙○○傷害部分：
    被告乙○○雖否認毆打告訴人甲○○，惟據甲○○指述：「
    因工作因素我與黃美玉發生口角衝突，結果黃美玉就推我還
    打我，因此我也打黃美玉」、「將我推倒，害我跌倒撞到頭
    ，後來她又跨坐到我身上，後來老闆娘將我們分開」等情綦
    詳（96年度偵字第18707 號卷第10、18頁），而證人姚自煥
    則證實：「他們在扭打時，我沒看到，但是雙方被拉開時，
    我就從廚房到大廳，有看到這一幕」等情（見96年度偵字第
    18707 號卷第24頁），亦可佐證證人姚自煥到場前，被告乙
    ○○、甲○○確已產生肢體衝突，嗣經在場其他同事將2 人
    分開；且甲○○亦於96年7 月22日當天前往天主教耕莘醫院
    急診，經醫師診斷其受有頭部外傷、面部瘀傷、左臂挫傷等
    傷勢，與甲○○指述其遭被告乙○○毆打之情節相符；是甲
    ○○之陳述有上開各項證據可資佐證，應可採信。被告乙○
    ○雖否認有何傷害甲○○之行為，辯稱：甲○○傷勢可能是
    眾人將她拉開時所致云云。惟查甲○○所受頭部外傷、面部
    瘀傷等傷害，顯非眾人將2 人拉開時之動作所造成，是被告
    乙○○此部分辯解，與甲○○傷勢不符，委無可取。況被告
    乙○○亦不否認雙方口角起因：「當時因為工作的問題，被
    告【指甲○○】說我遲到，工作不專心，我跟她說她不是老
    闆，不要管我」、「我們有吵架，我在跟別人講話時裡面的
    阿姨突然罵我」（見96年度偵字第18707 號卷第18頁、本院
    卷第21頁反面），對照甲○○所稱：「當天因為告訴人【指
    乙○○】遲到，我跟告訴人說叫她動作快一點，她就對我不
    滿，是她先罵我的父母」等原因（見96年度偵字第18707 號
    卷第18頁），核屬一致，堪以認定為事實。由此衝突起因觀
    察，被告乙○○因挨罵而心生不滿，故萌傷害甲○○之犯意
    ，衡與情理相符。是以甲○○所述較為可信，被告乙○○空
    言辯稱：未毆打甲○○，是甲○○動手云云，亦無足採。綜
    上，此部分事證明確，被告乙○○傷害甲○○之犯行應堪認
    定，應予依法論罪科刑。
  (二)被告甲○○傷害部分：
    據被告甲○○於警詢時供稱：「我先以徒手方式打黃美玉，
    因黃美玉拿酒精罐瓶子（塑膠材質）打我頭部，所以我才拿
    桌上放置的盤子打他頭部」、「……我才拿盤子打告訴人的
    頭部……」等語屬實（見96年度偵字第18707 號卷第10至11
    、18頁），核與告訴人乙○○指述其遭被告甲○○持盤子毆
    打頭部、左肩之情節相同（見96年度偵字第5 頁），且在場
    證人姚自煥即「泰富豪泰式餐廳」老闆娘亦於偵訊中具結證
    稱：「我就拉黃美玉到我們餐廳某1 個包廂內，這時候甲○
    ○就拿著盤子尾隨到包廂，用盤子打黃美玉的頭跟肩膀，並
    且把盤子打碎了」等情明確（見96年度偵字第18707 號卷第
    24頁），又乙○○於96年7 月22日當天至臺北市立聯合醫院
    仁愛院區，由醫師診斷其受有左上頭皮2 公分撕裂傷、顏面
    多處（4 處以上）表淺擦傷、左肩5 乘6 公分瘀腫、左手第
    4 指指節2 乘2 公分瘀腫等傷勢，亦有診斷證明書1 份附卷
    可考（見96年度偵字第18707 號卷第7 頁），是被告甲○○
    任意性之自白，有上開證據足資佐證，核與事實相符，可以
    信。至被告甲○○雖上訴辯稱：防衛云云。惟按正當防衛必
    須對於現在不法之侵害始得為之，侵害業已過去，即無正當
    防衛可言，最高法院著有30年上字第1040號判例要旨可參。
    據告訴人乙○○於偵訊中所述：「後來我們兩人分開後，老
    闆娘將我帶到1 個房間講話，被告她又拿盤子打我頭部，還
    有打我的左肩」（見96年度偵字第18707 號卷第18頁），參
    諸證人姚自煥上開證述，可以推知在場同事及證人姚自煥將
    被告甲○○、乙○○拉開，姚自煥將渠2 人帶到1 間包廂內
    談話時，被告甲○○始持餐盤毆打乙○○，此時乙○○毆打
    甲○○之侵害已過去，被告甲○○自不得主張正當防衛，應
    認其係另行起意傷害乙○○。綜上，被告甲○○持餐盤毆打
    乙○○之犯行，亦堪認定，應予論罪科刑。
三、核被告乙○○、甲○○所為，分別係犯刑法第277 條第1 項
    前段普通傷害罪。從而，原審本同上見解，適用刑法第277
    條第1 項前段、第41條第1 項前段、刑法施行法第1 條之1
    等規定，本院並審酌：(一)被告2 人係同事關係，僅因細故爭
    吵，被告乙○○竟以推倒、拉頭髮並持罐子毆打頭部之方式
    傷害甲○○在先，被告甲○○亦持餐盤還手毆打乙○○頭部
    ；(二)被告甲○○持餐盤毆打乙○○之手段、造成乙○○傷勢
    較重；(三)但被告甲○○犯罪後，坦承傷害乙○○之犯行不諱
    ，態度尚可；另被告乙○○則始終矢口否認犯行，態度不佳
    ；(四)被告2 人均無犯罪前科，此有臺灣高等法院被告前案紀
    錄表附卷可參（見本院卷第40、41頁），被告2 人素行良好
    等一切情狀，判處被告乙○○、甲○○各拘役30日，並分別
    諭知易科罰金之折算標準，其認事用法，均無違誤，量刑亦
    屬妥適。被告乙○○否認傷害犯行、被告甲○○認為量刑過
    重，分別提起上訴，指摘原判決不當，非有理由，應予駁回
    。
據上論斷，應依刑事訴訟法第455 條之1 第1 項、第3 項、第36
8 條，判決如主文。
本案經檢察官永欽到庭執行職務。
中    華    民    國    95    年    5     月    13    日
                  刑事第六庭審判長  法  官  周占春
                                    法  官  張永宏
                                    法  官  林晏如
上正本與原本無異。
不得上訴。
                                    書記官  楊盈茹
中    華    民    國    97    年    5     月    13    日


司法院資訊處製作；財團法人民間司法改革基金會備份。
